臺灣臺北地方法院民事小額判決
                                    111年度店小字第567號
原      告  王崇品  
被      告  黃景南  

上列當事人間請求履行契約等事件，本院於民國111年11月8日言
詞辯論終結，判決如下：
    主  文
被告應給付原告新臺幣70,000元，及自民國111年2月18日起至清
償日止，按週年利率百分之5計算之利息。
訴訟費用新臺幣1,000元由被告負擔。
本判決得假執行；但被告如以新臺幣70,000元為原告預供擔保後
，得免為假執行。
    事實及理由
一、程序方面：
　　按訴狀送達後，原告不得將原訴變更或追加他訴，但擴張或
    減縮應受判決事項之聲明者，不在此限，民事訴訟法第255
    條第1項第3款定有明文。查原告起訴時，原訴之聲明第1項
    請求：「被告應給付原告新臺幣（下同）6萬元，及自起訴
    狀繕本翌日起，按週年利率5%計算之利息」。嗣於民國111
    年5月17日具狀變更聲明為：「被告應給付原告7萬元，及自
    起訴狀繕本翌日起，按週年利率5%計算之利息」，核屬擴張
    應受判決事項之聲明，揆諸前揭說明，應予准許。
二、原告起訴主張：
　　伊為執業律師，於109年至110年間擔任臺北市文山區景仁里
    法律顧問，並定期於每周上午為里民免費提供法律諮詢服務
    ，景仁里里長即訴外人何進輝於110年4月間告知原告，擔任
    本里鄰長之被告有委任律師撰寫書狀之需求，因而為原告向
    被告轉達撰寫起訴狀一份為1萬元，經被告口頭同意委任原
    告為其撰寫住家漏水糾紛書狀7份（下稱系爭書狀），並定
    於110年4月13日前往被告位於臺北市○○區○○○路0段000巷00
    號1樓之住家勘查漏水問題。嗣後原告代理被告撰寫系爭書
    狀，即完成委任契約，詎被告事後拒絕付款，屢催不理，迄
    今尚欠7萬元未付，爰依委任契約之法律關係，提起本件訴
    訟，並聲明：被告應給付原告7萬元，及自起訴狀繕本送達
    翌日起至清償日止，按週年利率5%計算之利息。
三、被告答辯則以：
  ㈠原告為本里之法律諮詢律師，被告前無端遭數人提告數案件
    ，業經勝訴結案，嗣後向原告請教如何反擊，原告向被告表
    示必須先至被告住處勘查，並約定如原告之訴狀使對造當事
    人因此需委任律師時，雙方之委任即算完成，被告需給付1
    份書狀1萬元之費用予原告。然被告於110年5月底起訴後，
    對造並未委任律師，被告於110年6月15日以LINE通訊軟體告
    知原告此事，並刪除原告以LINE通訊軟體提供之其他書狀電
    子檔。
　㈡又被告從未同意委任原告為其撰寫系爭書狀，原告需舉證證
    明云云。並聲明：⒈原告之訴及其假執行之聲請駁回；⒉如受
    不利之判決，願供擔保請准宣告免為假執行。
四、兩造不爭執及爭執事項（本院卷第234頁）：
  ㈠不爭執事項：
  ⒈被告係前往臺北市文山區景仁里里辦公室做法律諮詢，原告
    為景仁里法律顧問，定期會前往為里民提供法律諮詢服務。
　⒉原告曾於110年4月13日前往被告家中查看。
　⒊原告有撰寫起訴狀並將其所撰寫的起訴狀以LINE通訊軟體及E
    -MAIL方式寄送給被告（下稱系爭證據）。
　⒋被告約於110年5月20日將原告所撰寫的1份起訴狀影印出來（
    下稱系爭起訴狀），並遞送至臺北地方法院。
　⒌被告確實曾經向本院遞送110年度店司調字第356號、110年度
    訴字第5520號之書狀，且此份書狀係由原告撰寫。
  ㈡爭執事項：
  ⒈原告與被告間是否存有撰寫書狀之委任契約？ 
  ⒉原告與被告間倘具撰寫書狀之委任契約，該委任契約是否附
    有條件即被告所提告的對象必須委任律師出庭，被告才會給
    付書狀撰擬之委任費用予原告？
  ⒊承上，若兩造間存有委任契約，且該委任契約未附條件，原
    告依約共撰寫幾份書狀？被告應付之委任費用為何？
五、得心證之理由：
  ㈠本件原告主張代理被告系爭書狀之委任工作共計7份，每份1
    萬元均已完成，尚欠7萬元之款項未給付乙節，已據提出被
    告所不爭執之系爭起訴狀及系爭證據等件為證，可信為真正
    。惟被告辯稱：兩造並未撰寫書狀之委任契約，及倘具撰寫
    書狀之委任契約，該委任契約是否附有條件即被告所提告的
    對象必須委任律師出庭，被告才會給付書狀撰擬之委任費用
    予原告等情是否可採，經查：按當事人互相表示意思一致者
    ，無論其為明示或默示，契約即為成立。當事人對於必要之
    點，意思一致，而對於非必要之點，未經表示意思者，推定
    其契約為成立，關於該非必要之點，當事人意思不一致時，
    法院應依其事件之性質定之。民法第153條定有明文。是以
    ，契約之成立不以簽立書面為必要，於雙方對於契約必要之
    點互相表示意思一致，即可認有契約之成立。本件兩造固無
    簽立正式之書面契約，但由原告提出系爭起訴狀及系爭證據
    之內容以觀，兩造對於委託完成起訴書狀之撰寫內容等必要
    之點，均已達成意思表示一致，即可推定兩造間就起訴書狀
    之委任契約業已成立。被告事後以兩造並未簽立書面契約，
    片面否認兩造間有契約關係成立，所辯自不可採。
  ㈡次按當事人主張有利於己之事實者，就其事實有舉證之責任
    。但法律別有規定，或依其情形顯失公平者，不在此限。民
    事訴訟法第277條亦有明定。被告固不否認尚有7萬元報酬未
    付之事實，然以原告完成之工作附有被告所提告的對象必須
    委任律師出庭，被告才會給付書狀撰擬之委任費用予原告之
    條件，為其拒絕履行之抗辯，則依上開規定，被告自應對於
    原告完成之工作附條件負舉證之責。然被告就本件委任契約
    附條件乙事未能提出相關事證以實其說，並無任何事證可佐
    ，自非可信。
　㈢末按遲延之債務，以支付金錢為標的者，債權人得請求依法
    定利率計算之遲延利息；應付利息之債務，其利率未經約定
    ，亦無法律可據者，週年利率為百分之5；給付無確定期限
    者，債務人於債權人得請求時，經其催告而未為給付，自受
    催告時起，負遲延責任。其經債權人起訴而送達訴狀，或依
    督促程序送達支付命令，或為其他相類之行為者，與催告有
    同一之效力，民法第233條第1項、第203條、第229條第2項
    分別定有明文。本件原告請求被告賠償之損害，此為以支付
    金錢為標的，原告自得請求被告給付自起訴狀繕本送達翌日
    即111年2月18日（於111年2月17日送達於被告住所，參見本
    院卷第167頁）起至清償日止，按週年利率5%計算之利息，
    併予說明。　
六、綜上所述，本件原告對於兩造間就委任撰寫起訴書狀之任務
    達成委任契約之合意，及其業已依約完成工作，惟被告尚未
    給付7萬元乙節，已據提出相關事證，應可採信。而被告所
    為之抗辯，依上開之調查，均非可採。原告依委任契約之法
    律關係，請求被告給付7萬元，及自111年2月18日起至清償
    日止，按週年利率5%計算利息之範圍內，為有理由，應予准
    許。
七、本件事證已臻明確，兩造其餘攻擊防禦方法，於本判決結果
    不生影響，爰不一一論述，附此敘明。
八、本件係適用小額程序為被告敗訴之判決，依民事訴訟法第43
    6條之20條規定，應依職權宣告假執行；並依同法第392條第
    2項依職權為被告如預供擔保，得免為假執行之宣告。
九、訴訟費用負擔之依據：民事訴訟法第78條。本件訴訟費用額
    確定金額為裁判費1,000元。
中　　華　　民　　國　　111 　年　　11　　月　　30　　日
                  臺灣臺北地方法院新店簡易庭
                              法  官  張瑜鳳
以上正本係照原本作成。
對於本件判決如有不服，應於收受送達後20日內向本院提出上訴
書狀，上訴於本院合議庭，並按他造當事人之人數附具繕本。
當事人之上訴，非以判決違背法令為理由不得為之，上訴狀應記
載上訴理由，表明下列各款事項：
㈠原判決所違背之法令及其具體內容。
㈡依訴訟資料可認為原判決有違背法令之具體事實。如委任律師
  提起上訴者，應一併繳納上訴審裁判費。
中　　華　　民　　國　　111 　年　　11　　月　　30　　日
                              書記官  徐子芹